臺灣高等法院臺中分院民事裁定
111年度抗字第46號
抗  告  人  黃嘉銘

            莊榮兆
上列抗告人因與相對人劉登俊、趙春碧、石木欽間損害賠償事件
，對於民國110年12月9日臺灣臺中地方法院110年度訴字第3082
號裁定提起抗告，本院裁定如下：
    主  文
抗告駁回。
抗告程序費用由抗告人負擔。
    理  由
一、按訴狀送達後，原告不得將原訴變更或追加他訴。但有下列
    各款情形之一者，不在此限：一、被告同意者。二、請求之
    基礎事實同一者。三、擴張或減縮應受判決事項之聲明者。
    四、因情事變更而以他項聲明代最初之聲明者。五、該訴訟
    標的對於數人必須合一確定時，追加其原非當事人之人為當
    事人者。六、訴訟進行中，於某法律關係之成立與否有爭執
    ，而其裁判應以該法律關係為據，並求對於被告確定其法律
    關係之判決者。七、不甚礙被告之防禦及訴訟之終結者，民
    事訴訟法第255條第1項定有明文。又所謂請求之基礎事實同
    一，係指變更或追加之訴與原訴之原因事實，有其社會事實
    上之共通性及關聯性，而就原請求所主張之事實及證據資料
    ，於變更或追加之訴得加以利用，且無害於他造當事人程序
    權之保障，俾符訴訟經濟者稱之。所謂訴訟標的對於數人必
    須合一確定，係指依法律之規定必須數人一同起訴或被訴，
    當事人之適格始無欠缺；或數人在法律上各有獨立實施訴訟
    之權能，而其中一人起訴或一人被訴時，所受之本案判決依
    法律之規定對於他人亦有效力者而言（最高法院87年度台抗
    字第137號裁定意旨參照）。
二、抗告人在原法院聲請及本院抗告意旨詳如附件所載。
三、經查：
　㈠黃嘉銘為本院109年度上訴字第1271號加重詐欺案件（下稱系
    爭詐欺案件）之被告，其曾於系爭詐欺案件審理中依刑事訴
    訟法第29條但書規定，聲請選任非律師之抗告人莊榮兆為其
    辯護人，並經莊榮兆當庭陳明願擔任黃嘉銘之辯護人，然經
    系爭詐欺案件之審判長法官何志通裁定駁回，抗告人因而認
    其等受辯護權受損，於110年11月25日以何志通為被告，向
    原法院求為命何志通給付黃嘉銘新臺幣（下同）10萬元、莊
    榮兆1萬元，及於報紙刊登道歉啟示之判決；經原法院以110
    年度訴字第3082號損害賠償事件（下稱系爭損害賠償事件）
    受理後，抗告人於民事訴訟程序中之110年12月6日具狀追加
    相對人為被告，請求相對人應與何志通負連帶損害賠償責任
    等情，業據本院調取系爭損害賠償事件卷宗核閱無誤。
　㈡而抗告人雖於系爭損害賠償事件起訴後具狀追加相對人為被
    告，但就該狀載內容，均未提及相對人，無從認定系爭損害
    賠償事件與追加之訴是否同一事實，且證據資料顯非可共用
    ，實有妨礙系爭損害賠償事件之終結，亦未見相對人與何志
    通間有依法必須一同起訴或被訴，亦無判決效力及於彼此之
    情形，訴訟標的並無合一確定之必要。此外，追加之訴係請
    求追加當事人，非就訴之聲明範圍為追加，即非屬擴張應受
    判決事項之聲明，且追加新訴與舊訴並存，無所謂因情事變
    更而以他項聲明代最初之聲明，或原訴應以追加之訴之法律
    關係為據之情形。抗告人所為訴之追加，復未經系爭損害賠
    償事件他造之同意，核與上開規定不符，不能准許。
　㈢抗告人雖主張：何志通與相對人有共同侵權行為，伊等於起
    訴時漏未記載相對人為被告，故具狀「補正」當事人，並非
    「追加」當事人云云。惟訴狀送達後，原告不得將原訴變更
    或追加他訴，但有民事訴訟法第255條第1項但書各款情形之
    一者，或符合同條第2項規定而視為同意變更或追加者，不
    在此限。又訴之要素包括當事人、訴之聲明（應受判決事項
    之聲明）及訴訟標的法律關係，凡有變更或追加其一者，即
    屬民事訴訟法第255條所謂變更或追加他訴。抗告人就系爭
    損害賠償事件，於110年11月25日起訴狀及所附「民事：起
    訴兼調執行與偵審全卷並於5日內保全故意冤判證據狀」之
    當事人欄均僅列何志通1人為被告；於110年12月6日「民事
    起訴兼5日內保全證據恭請再包公執法狀」則列何志通及相
    對人為被告等情，有上開書狀在卷可稽，依上說明，系爭損
    害賠償事件之當事人即有變更，自屬追加當事人。抗告人此
    部分主張，自無可採。
　㈣抗告人復主張：原法院未開庭詢問何志通是否同意追加相對
    人為被告，逕以未經系爭損害賠償事件對造同意為由，裁定
    駁回追加之訴，其訴訟程序自有違誤云云。惟依抗告人於系
    爭損害賠償事件中所訴事實，在法律上顯無理由，而無從獲
    得勝訴之判決，經原法院依民事訴訟法第249條第2項規定，
    不經言詞辯論程序，以原法院110年度訴字第3082號判決駁
    回。是以，系爭損害賠償事件本無開庭審理之必要，原法院
    未開庭審理，其程序並無違誤。況何志通與相對人就系爭損
    害賠償事件之訴訟標的並無合一確定必要，非依法律規定必
    須一同被訴，已如前述，倘原法院就何志通是否同意追加相
    對人為被告一事另開庭審理，反有礙何志通之防禦及原訴之
    訴訟終結，故抗告人此部分主張，亦不足採。　　
四、綜上所述，抗告人所為追加之訴，顯未具備訴之追加要件，
    難認為合法。原裁定駁回抗告人追加之訴，核無違誤。抗告
    意旨指摘原裁定不當，聲明廢棄，為無理由，應予駁回。
五、據上論結，本件抗告為無理由，爰裁定如主文。
中　　華　　民　　國　　111 　年　　2 　　月　　25　　日
       　　     民事第五庭    審判長法　官  游文科
　　　　　　　　　　　　　　        法　官  吳崇道
　　　　　　　　　　　　　　　      法　官  楊珮瑛
正本係照原本作成。            
再為抗告應以適用法規顯有錯誤為理由。            
如提起再抗告者應於裁定送達後10日內向本院提出抗告理由狀（
須按照他造人數附具繕本）並繳納抗告裁判費新台幣1000元，同
時委任律師或具有律師資格之關係人為代理人。因疫情而遲誤不
變期間，得向法院聲請回復原狀。
                                    書記官  金珍華

中　　華　　民　　國　　111 　年　　3 　　月　　1 　　日